【裁判字號】    96,重附民,151
【裁判日期】    980930
【裁判案由】    破產法附帶民訴
【裁判全文】
臺灣臺北地方法院刑事附帶民事訴訟判決
原      告  中盈投資開發股份有限公司
法定代理人  酉○○
原      告  景裕國際股份有限公司
法定代理人  丙○○
被      告  福方國際控股有限公司
兼上列1 人
法定代理人  卯○○  住同上
                    居高雄市○.
被      告  戊○○  住臺北市大.
            己○○  住臺北市士.
            申○○  住同上
            庚○○  住臺北市○.
            寅○○  住同上
            辰○○  住臺北市○.
            癸○○  住同上
            巳○○起訴狀誤載.
            丁○○  住同上
            戌○○  住同上
            甲○○  住同上
被      告  福方股份有限公司
                    設臺北市中.
法定代理人  卯○○  住臺北市大.
                    居高雄市○.
被      告  午○○  住臺北市大.
被      告  福方汽車工業股份有限公司
                    設臺北縣三.
兼上列1 人  未○○
法定代理人          住新竹市○.
被      告  乙○○  住臺北市○.
被      告  福方投資股份有限公司
                    設臺北縣三.
法定代理人  丁○○  住同上
被      告  子○○  住宜蘭縣冬.
被      告  英屬維京群島福方國際汽車股份有限公司
法定代理人  辛○○  住同上
被      告  勝山財務股份有限公司
法定代理人  辛○○  住同上
被      告  任我行智慧卡有限公司代表人辛○○
                    設臺北市信.
法定代理人  辛○○  住同上
被      告  清美國際股份有限公司
                    設臺北市中.
兼上列1 人
法定代理人  丑○○  住同上
被      告  壬○○  住臺北市○.
被      告  亥○○起訴狀誤載.
上列被告等因本院96年度重訴字第131 號破產法案件，經原告等
提起附帶民事訴訟請求損害賠償，本院判決如下：
    主  文
原告之訴及假執行之聲請均駁回。
    事  實
甲、原告方面：訴之聲明及陳述，詳如附件刑事附帶民事訴訟起
    訴狀所載。
乙、被告方面：被告等均未為任何聲明或陳述，亦均未提出書狀
    。
    理  由
一、按因犯罪而受損害之人，於刑事訴訟程序得附帶提起民事訴
    訟，對於被告及依民法負賠償責任之人，請求回復其損害，
    刑事訴訟法第487 條第1 項定有明文。然其所得請求回復之
    損害，以被訴犯罪事實所生之損害為限，否則縱令得依其他
    事由，提起民事訴訟，亦不得於刑事訴訟程序附帶為此請求
    （最高法院60年台上字第633 號判例參見）。換言之，非犯
    罪之被害人或非因犯罪所生之損害，如提起刑事附帶民事訴
    訟請求賠償，其訴為不合法。次按法院認為原告之訴不合法
    或無理由者，應以判決駁回之，刑事訴訟法第502 條第1 項
    亦有明文。
二、本件被告巳○○（起訴狀誤載為「楊昆山」）、辰○○、卯
    ○○、庚○○、己○○、子○○、亥○○（起訴狀誤載為「
    謝文聰」）、乙○○等被訴違反破產法案件，已由本院於民
    國98年9 月30日以96年度重訴字第13 1號判決認定被告巳○○、辰○○、卯○○、庚○○、己○○、亥○○等共同連續
    犯詐欺破產罪，被告子○○共同犯詐欺破產罪，被告乙○○
    共同犯背信罪等犯行（另被告未○○則經本院判決無罪）。
    而前揭犯罪事實係被告巳○○、辰○○、卯○○、庚○○、
    己○○、亥○○等基於詐欺破產之概括犯意聯絡，共同就福
    方公司所有之財產，為不利於其破產債權人愛爾蘭商Nexgen
    公司、開曼群島商Leonardo L.P. 公司、Portside Growth
    and Opportunity Fund公司及RCG Latitude Master Fund,
    Ltd 公司之處分，被告子○○則基於前揭共同犯意聯絡而參
    與其中部分犯行，又被告巳○○、辰○○、卯○○、庚○○
    、己○○、亥○○等並共同基於對英屬維京群島商福方國際
    汽車股份有限公司（下稱英屬福方公司）背信之概括犯意聯
    絡，將該公司所持有福方汽車工業股份有限公司（下稱福工
    公司）之51% 股權，以低於實際股權價值之價格出售予英屬
    維京群島商尼歐中國控股股份有限公司，並將英屬福方公司
    臺灣分公司之在台主要資產，抵償出售予福工公司，致英屬
    福方公司受有損害，業經本院以96年度重訴字第131 號刑事
    判決認定在案。又依本院96年度重訴字第131 號全卷之證據
    資料（含檢察官之起訴書、追加起訴書）所示，原告所列前
    揭27名被告中，除被告巳○○、辰○○、卯○○、庚○○、
    己○○、亥○○、子○○、乙○○業經本院認定有前揭犯行
    ，及被告未○○經本院判決無罪外，其餘被告均非該件刑事
    被告，本院前揭刑事判決亦未認定其等有何犯罪行為致本件
    原告等受有何損害，而得認為原告等為本件犯罪之直接被害
    人。則本件犯罪之直接被害人應僅為Nexgen公司、Leonardo
    L.P.公司、Portside Growth and Opportunity Fund公司、
    RCG Latitude Master Fund, Ltd 公司及英屬福方公司。依
    前揭說明，僅前揭各被害人公司得提起附帶民事訴訟甚明，
    原告等既均非本院認定因本件犯罪而受損害之前揭被害人，
    依前揭說明，自均不得於本件刑事訴訟程序中附帶提起民事
    訴訟；其等於本件刑事訴訟程序中提起附帶民事訴訟，顯非
    合法，均應予以駁回。原告等之訴既均經駁回，其等假執行
    之聲請自亦失所附麗，均應併予駁回。
據上論結，應依刑事訴訟法第502 條第1 項，判決如主文。
中    華    民    國    98    年    9     月    30    日
                  刑事第二庭  審判長法  官  劉慧芬
                                    法  官  江俊彥
                                    法  官  陳勇松
以上正本證明與原本無異。
對於本判決如不服，非對刑事判決上訴時不得上訴，並應於送達
後10日內向本院提出上訴狀。
                                    書記官  鄭巧青
中    華    民    國    98    年    9     月    30    日


司法院資訊處製作；財團法人民間司法改革基金會備份。
